臺灣雲林地方法院刑事判決
111年度易字第84號
111年度易字第278號
公  訴  人  臺灣雲林地方檢察署檢察官
被      告  翁鵬博



上列被告因詐欺等案件，經檢察官提起公訴（111年度偵緝字第5
1號、111年度偵字第3084號），被告於準備程序中就被訴事實為
有罪之陳述，經告知簡式審判程序之旨，並聽取當事人之意見後
，本院合議庭裁定由受命法官獨任進行簡式審判程序，並判決如
下：
    主      文
翁鵬博犯詐欺取財罪，累犯，處有期徒刑參月，如易科罰金，以
新臺幣壹仟元折算壹日；又犯詐欺得利罪，累犯，處有期徒刑肆
月，如易科罰金，以新臺幣壹仟元折算壹日；又犯侵入住宅竊盜
罪，累犯，處有期徒刑柒月。有期徒刑得易科罰金部分，應執行
有期徒刑陸月，如易科罰金，以新臺幣壹仟元折算壹日。
未扣案之犯罪所得新臺幣貳萬貳仟元沒收，於全部或一部不能沒
收或不宜執行沒收時，追徵其價額。
    事實及理由
一、犯罪事實：
  ㈠翁鵬博意圖為自己之不法所有，基於詐欺取財之犯意，於民
    國110年7月25日10時許，在其位於雲林縣○○鎮○○里○○00號住
    處，以手機連結網際網路，瀏覽社群軟體臉書「天堂M台服
    買賣交易版」社團內貼文，知悉林宋壕欲購買遊戲幣鑽石，
    而以臉書帳號「楊聖傑」私訊林宋壕，對其佯稱：願以新臺
    幣（下同）5,000元出售網路遊戲「天堂M」遊戲幣鑽石等詐
    術，林宋壕因而陷於錯誤，誤以為翁鵬博有意與其交易遊戲
    幣鑽石，而於同日10時15分許，在其臺南市之住處（地址詳
    卷），以網路轉帳之方式，自其所有臺灣中小企業銀行帳號
    00000000000號帳戶（下稱本案林宋壕帳戶）轉帳5,000元至
    翁鵬博持有之國泰世華銀行帳號000000000000號帳戶（戶名
    李東霖），然翁鵬博並無依約給付遊戲幣鑽石，林宋壕始知
    受騙上當，遂要求翁鵬博退還款項，翁鵬博則對林宋壕稱願
    意退款，並稱其友人「李飛達」為償還對翁鵬博借款，會將
    5,000元匯入林宋壕帳戶作為清償，林宋壕因而提供本案林
    宋壕帳戶之帳號予翁鵬博偽裝之「李飛達」。
  ㈡翁鵬博為籌措上開退款，竟再度意圖為自己不法之所有，基
    於詐欺得利之犯意，於110年7月30日22時許，在上開住處，
    以手機連結網際網路，瀏覽社群軟體臉書「天堂M台服買賣
    交易版」社團內貼文，知悉羅道諺欲購買遊戲幣鑽石，而以
    臉書帳號「楊聖傑」對羅道諺佯稱：願以5萬元販售天堂M遊
    戲幣鑽石，羅道諺因而陷於錯誤，誤以為翁鵬博有意進行交
    易，惟羅道諺因第1次與「楊聖傑」進行交易，遂約定先交
    易1萬元，如該次交易順利，則就餘款進行交易，約定即成
    ，翁鵬博以本案林宋壕帳戶作為收款帳戶，羅道諺因而於同
    年月31日10時13分許，在其桃園市住處（地址詳卷），以網
    路轉帳之方式，匯款1萬元至本案林宋壕帳戶，用以償還對
    林宋壕之退款，使翁鵬博獲得清償債務之利益，嗣翁鵬博未
    依約交付遊戲幣鑽石，羅道諺始知受騙上當。而林宋壕收到
    該款項後察覺有異，詢問翁鵬博為何匯入1萬元，翁鵬博遂
    以「李飛達」之名義稱匯款錯誤，要林宋壕將其中5,000元
    匯入其持有之合作金庫帳號0000000000000號帳戶（戶名丁
    慧廷，下稱本案丁慧廷帳戶）內，林宋壕因而於同日11時0
    分許，以網路轉帳之方式，匯款5,000元至本案丁慧廷帳戶
    ，使林宋壕誤以為翁鵬博已依約退款，嗣因羅道諺察覺有異
    報警處理，始循線查悉上情。
  ㈢翁鵬博於111年3月3日15時20分許，意圖為自己不法所有，基
    於竊盜之犯意，徒手推開歐美伶位在雲林縣○○鎮○○里○○路00
    ○0號之住宅紗門，侵入歐美伶住處內，竊取屋內歐美伶所有
    之現金12,000元得手，旋離開現場。嗣歐美伶發現遭竊報警
    處理，經警調閱監視器畫面，始悉上情。　
二、認定犯罪事實所憑之證據及理由：
　　上開犯罪事實，業據被告翁鵬博於警詢、偵訊及本院審理中
    坦承不諱，核與證人即告訴人林宋壕、羅道諺、歐美伶於警
    詢之指述相符，並有羅道諺網路銀行交易明細1張、羅道諺
    與「楊聖傑」messenger對話紀錄12張、臺灣中小企業銀行
    台南分行110年8月25日110台南查字第33號函及檢附本案林
    宋壕帳戶客戶基本資料、存款交易明細各1份、林宋壕與被
    告messenger對話紀錄12張、林宋壕與被告LINE對話紀錄14
    張、林宋壕與「李飛達」messenger對話紀錄13張、臺南市
    政府警察局第六分局110年11月23日南市警六偵字第1100644
    001號函暨110年11月22日員警偵查報告1份、林宋壕匯款交
    易紀錄3紙、羅道諺臉書之天堂M台服、買賣、交易版貼文1
    張、內政部警政署反詐騙諮詢專線紀錄表、桃園市政府警察
    局中壢分局普仁派出所受理詐騙帳戶通報警示簡便格式表、
    各類案件紀錄表各1份、門號資料查詢單2張、國泰世華商業
    銀行存匯作業管理部111年4月25日國世存匯作業字第111006
    6933號函及檢附翁鵬博帳號000000000000號帳戶客戶資料及
    交易明細1份、監視器錄影畫面擷圖及現場照片6張在卷可稽
    （警2010卷第7頁至第19頁、第29頁至第31頁、第37頁、第3
    9頁、第40頁至第47頁、第69頁、第71頁、警4225卷第11頁
    至第15頁、偵8304卷第41頁至第44頁、本院84號卷第119頁
    至第126頁），足認被告上開任意性之自白與事實相符，堪
    以採信。綜上所述，本案事證明確，被告上開犯行均堪認定
    ，應依法論科。
三、論罪科刑之理由：
  ㈠按刑法第339條第1項、第2項分別規定詐欺取財罪及詐欺得利
    罪，前者之行為客體係指財物，後者則指取得債權、免除債
    務、延期履行債務或提供勞務等財物以外之財產上不法利益
    （最高法院86年度台上字第3534號判決意旨參照）。查被告
    於犯罪事實一㈠所詐得為金錢財物；於犯罪事實一㈡中所詐得
    清償債務之利益，非現實可見之有形財物，而屬具有財產上
    價值之利益。核被告就犯罪事實一㈠所為，係犯刑法第339條
    第1項之詐欺取財罪；就犯罪事實一㈡所為，係犯刑法第339
    條第2項之詐欺得利罪；就犯罪事實一㈢所為，係犯刑法第32
    1條第1項第1款之侵入住宅竊盜罪。
  ㈡本案被告係對不同之被害人林宋壕、羅道諺分別實施以詐欺
    取財、詐欺得利犯行，另對被害人歐美伶為侵入住宅竊盜犯
    行，犯意各別，行為可獨立區分，自應分論併罰。
  ㈢被告前因施用毒品案件，經本院以108年度聲字第708號裁定
    應執行有期徒刑1年9月確定，於109年8月11日縮短刑期假釋
    出監，於110年1月19日保護管束期滿，假釋未經撤銷，其未
    執行之刑，以已執行完畢論等情，有臺灣高等法院被告前案紀
    錄表1份在卷可參，其於前案執行完畢後5年內故意再犯本案
    有期徒刑以上之3罪，均為累犯。本院復審酌被告所犯本案
    雖與上開前案罪質不同，然卻於執行完畢後6個月至1年2月
    內即再犯本件3罪，認被告在前案之徒刑執行完畢後，並未
    因此生警惕作用，其對於刑罰之反應力薄弱，是考量司法院
    釋字第775號解釋意旨，認皆應依刑法第47條第1項規定加重
    其刑。
  ㈣爰以行為人之責任為基礎，審酌被告不思循正當途徑獲取所
    需，以上開方式騙取告訴人林宋壕、羅道諺2人之財產，又
    任意侵入他人住所竊取財物，顯欠缺尊重他人財產法益之觀
    念，並侵害告訴人歐美伶之居住安寧，所為實有不該；兼衡
    其各次犯罪之動機、目的、手段、犯罪所得之金額、犯後坦
    承犯行之態度，惟迄今未與告訴人達成和解，暨考量其於本
    院審理時自陳之智識程度、職業、家庭生活及經濟狀況等一
    切情狀，分別量處如主文所示之刑，並就有期徒刑得易科罰
    金部分，定其應執行刑，及諭知易科罰金之折算標準。
  ㈤沒收部分：
　　按犯罪所得，屬於犯罪行為人者，沒收之；前二項之沒收，
    於全部或一部不能沒收或不宜執行沒收時，追徵其價額，刑
    法第38條之1第1項前段、第3項分別定有明文。查被告就犯
    罪事實一㈠㈡部分共詐得10,000元，犯罪事實一㈢部分竊得12,
    000元，合計22,000元，為其犯罪所得，且未據扣案或實際
    發還告訴人，復經核本案情節，亦無刑法第38條之2第2項裁
    量不宣告或酌減沒收之情形，應依刑法第38條之1第1項、第
    3項之規定宣告沒收，於全部或一部不能沒收或不宜執行沒
    收時，追徵其價額。
據上論斷，依刑事訴訟法第273條之1第1項、第299條第1項前段
，判決如主文。
本案經檢察官黃立宇提起公訴，檢察官蕭仕庸到庭執行職務。
中　　華　　民　　國　　111 　年　　8 　　月　　19　　日
                  刑事第一庭  法  官  簡鈺昕
以上正本證明與原本無異。　　　　　　　　　
如不服本判決應於收受判決後20日內向本院提出上訴書狀，並應
敘述具體理由；其未敘述上訴理由者，應於上訴期間屆滿後20日
內向本院補提理由書（均須按他造當事人之人數附繕本）。「切
勿逕送上級法院」。
                              書記官  林芳宜
中　　華　　民　　國　　111 　年　　8 　　月　　23　　日
附錄本案論罪科刑法條全文：
中華民國刑法第339條
意圖為自己或第三人不法之所有，以詐術使人將本人或第三人之
物交付者，處5年以下有期徒刑、拘役或科或併科50萬元以下罰
金。
以前項方法得財產上不法之利益或使第三人得之者，亦同。
前二項之未遂犯罰之。
中華民國刑法第321條
犯前條第1項、第2項之罪而有下列情形之一者，處6月以上5年以
下有期徒刑，得併科50萬元以下罰金：
一、侵入住宅或有人居住之建築物、船艦或隱匿其內而犯之。
二、毀越門窗、牆垣或其他安全設備而犯之。
三、攜帶兇器而犯之。
四、結夥三人以上而犯之。
五、乘火災、水災或其他災害之際而犯之。
六、在車站、港埠、航空站或其他供水、陸、空公眾運輸之舟、
    車、航空機內而犯之。
前項之未遂犯罰之。